ACORDAO-COMPLETO-2469129

ACÓRDÃO 17186/2021 ATA 35/2021 - SEGUNDA CÂMARA

VISTOS, relatados e discutidos estes autos de tomada de contas especial instaurada pelo Ministério do Turismo (MTur) , em desfavor de Antônio Maroja Guedes Filho, ex-prefeito do município de Juripiranga-PB (gestão 2009-2012) , em razão da impugnação total das despesas do Convênio 0528/2009, firmado entre o Ministério e aquele município, o qual teve por objeto o apoio financeiro ao projeto intitulado "Festejos Juninos", com vigência estipulada para o período de 19/6/2009 a 17/9/2009;
ACORDAM os Ministros do Tribunal de Contas da União, reunidos em sessão de Segunda Câmara, ante as razões expostas pelo Relator, em:
9.1. rejeitar as alegações de defesa e razões de justificativa de Antônio Maroja Guedes Filho (CPF: XXX.848.954-XX) ; 
9.2. julgar irregulares, nos termos dos arts. 1º, inciso I, 16, inciso III, alíneas "b" e "c", da Lei 8.443/1992, c/c os arts. 19 e 23, inciso III, da mesma Lei, as contas de Antônio Maroja Guedes Filho (CPF: XXX.848.954-XX) , condenando-o ao pagamento da importância a seguir especificada e fixando-lhe o prazo de quinze dias, a contar da notificação, para que comprove, perante o Tribunal, o recolhimento da referida quantia aos cofres do Tesouro Nacional, nos termos do art. 23, inciso III, alínea "a", da citada lei, c/c o art. 214, inciso III, alínea "a", do Regimento Interno do TCU, atualizada monetariamente a partir da respectiva data até o efetivo recolhimento, abatendo-se na oportunidade a quantia eventualmente ressarcida, na forma da legislação em vigor:
	VALOR ORIGINAL (R$) 
	DATA DA OCORRÊNCIA

	300.000,00
	3/8/2009

9.3. aplicar, com fundamento no art. 57 da Lei 8.443/1992 c/c o art. 267 do Regimento Interno do TCU, multa a Antônio Maroja Guedes Filho (CPF: XXX.848.954-XX) , no valor de R$ 60.000,00 (sessenta mil reais) , fixando o prazo de 15 (quinze) dias, a partir da notificação, para que, nos termos do artigo 214, inciso III, alínea "a", do Regimento Interno do TCU, comprove perante este Tribunal o recolhimento aos cofres do Tesouro Nacional do valor atualizado monetariamente desde a data do acórdão até a do efetivo recolhimento, se for pago após o vencimento, na forma da legislação em vigor;
9.4. autorizar, desde logo, nos termos do art. 28, inciso II, da Lei 8.443, de 1992, a cobrança judicial das dívidas, caso não atendidas às notificações;
9.5. autorizar, desde logo, o pagamento das dívidas mencionadas nos subitens anteriores, caso solicitado, em até 36 (trinta e seis) parcelas mensais e consecutivas, nos termos do art. 26 da Lei 8.443, de 1992 c/c o art. 217 do Regimento Interno - TCU, de 2011, fixando ao devedor o prazo de 15 (quinze) dias, a contar do recebimento da notificação, para comprovar perante o Tribunal o recolhimento da primeira parcela e de 30 (trinta) dias, a contar da parcela anterior, para comprovar o recolhimento das demais parcelas, devendo incidir sobre cada valor mensal, os encargos legais devidos (débito: juros de mora e atualização monetária; multa: atualização monetária) , na forma prevista na legislação em vigor;
9.6. dar ciência desta decisão ao responsável, ao Ministério do Turismo e, nos termos do art. 209, § 7º, do Regimento Interno/TCU, ao Procurador-Chefe da Procuradoria da República no Estado da Paraíba, para ajuizamento das ações cabíveis, informando-lhes que o inteiro teor da deliberação pode ser consultado no endereço .

Tomada de Contas Especial instaurada pelo Ministério do Turismo (MTur), em desfavor do Sr. Antônio Maroja Guedes Filho, ex-prefeito do município de Juripiranga/PB na gestão 2009-2012, em razão da impugnação total das despesas do Convênio 0528/2009 (Siconv 703789)  peça 2, p. 43-60 , firmado com o Ministério do Turismo, que teve por objeto o apoio financeiro ao projeto intitulado Festejos Juninos naquele municipalidade, conforme o Plano de Trabalho (peça 2, p. 7-24), com vigência estipulada para o período de 19/6/2009 a 17/9/2009.

Segunda Câmara

Prefeitura Municipal de Juripiranga - PB.

3. Interessados/Responsáveis:
3.1. Interessado: Ministério do Turismo (05.457.283/0001-19).
3.2. Responsável: Antônio Maroja Guedes Filho (XXX.848.954-XX).

13.1. Ministros presentes: Bruno Dantas (Presidente), Augusto Nardes, Aroldo Cedraz (Relator) e Raimundo Carreiro.
13.2. Ministros-Substitutos presentes: Marcos Bemquerer Costa e André Luís de Carvalho.

AROLDO CEDRAZ

Adoto como parte integrante deste Relatório a instrução preliminar de auditor da Secex/PE à peça 12, a qual contou com a concordância do corpo diretivo daquela Unidade (peças 13-14) :
"INTRODUÇÃO
1.	Trata-se de Tomada de Contas Especial instaurada pelo Ministério do Turismo (MTur) , em desfavor do Sr. Antônio Maroja Guedes Filho, ex-prefeito do município de Juripiranga/PB na gestão 2009-2012, em razão da impugnação total das despesas do Convênio 0528/2009 (Siconv 703789) - peça 2, p. 43-60 -, firmado com o Ministério do Turismo, que teve por objeto o apoio financeiro ao projeto intitulado "Festejos Juninos" naquele municipalidade, conforme o Plano de Trabalho (peça 2, p. 7-24) , com vigência estipulada para o período de 19/6/2009 a 17/9/2009 .
HISTÓRICO
2.	Os recursos previstos para implementação do objeto do referido convênio foram orçados no valor total de R$ 315.790,00 (peça 2, p. 49) , com a seguinte composição: R$ 15.790,00 de contrapartida da convenente e R$ 300.000,00 à conta do concedente, liberados mediante a Ordem Bancária 2009OB801142, de 3/8/2009, no valor individual de R$ 300.000,00 (peça 2, p. 62) .
3.	A contratação das atrações artísticas (bandas) e a locação dos bens e serviços comuns (palco, sistema de sonorização e iluminação, gerador de energia, tendas, pavilhão, camarotes, banheiros químicos e serviços de segurança e de divulgação) para a realização do festival foi feita pela prefeitura, por intermédio da empresa EPAE - Ednaldo Promoções Artísticas e Eventos (CNPJ 01.711.148/0001-05) . 
4.	A documentação da prestação de contas do convênio em tela foi analisada pela Coordenação-Geral de Monitoramento, Fiscalização e Avaliação de Convênios do MTur por meio das seguintes notas técnicas: Parecer de Análise de Prestação de Contas - Parte Técnica 0958/2010 (peça 2, p. 68-76) e Nota Técnica de Reanalise 1820/2010 (peça 2, p. 93-99) . Esta última nota técnica opinou pela reprovação da prestação de contas, ensejando glosa integral das despesas do convênio decorrentes de irregularidade na execução física e financeira.
4.	Conforme apontado na Nota Técnica de Reanálise 1820/2010, 30/12/2010, ante a ausência do encaminhamento de fotos das bandas que se apresentaram no evento, bem como dos bens e serviços comuns contratados, não restou demonstrado a execução física do festival.
5.	Ademais, no tocante a execução financeira da avença, a Nota Técnica de Reanálise 1820/2010 apontou diversas irregularidades, dentre as quais destacam-se (peça 2, p. 98) :
5.1.	Não foram encaminhados contratos de exclusividade entre os artistas e os empresários contratados, conforme Cláusula Terceira, inciso II, alínea "ll" do Termo de Convênio, bem como os recibos individuais das atrações artísticas;
5.2.	As notas fiscais 851 e 852 da empresa EPAE (peça 7, p. 183 e 187) não estão devidamente atestadas (com atesto de recebimento de serviços) , nem possuem discriminação dos preços individuais do que foi contratado; e
5.3.	Não foram encaminhados os comprovantes para pagamento ao fornecedor em que conste o nome do beneficiário, número da agência e conta bancária em que foi efetuado o crédito, referentes aos valores de R$ 234.740,00 e 74.690,00.
6.	Por meio dos Ofícios 1734/2010/CGMC/SNPTur/MTur (peça 2, p. 77-87) ; 2076/2010/CEAPC/DGE/SE/MTur (peça 2, p. 92) e 4580/2013/CGCV/SPOA/SE/MTur (peça 2, p. 106) , o Ministério do Turismo notificou o município de Juripiranga-PB e o responsável das ressalvas físicas e financeiras. Embora a convenente tenha enviado os esclarecimentos e documentação correspondentes, Ofício 152/2010 (peça 2, p. 90-91) , as análises processadas pelo órgão concedente glosaram todas as tentativas de saneamentos dos autos.
7.	Diante do não saneamento das irregularidades apontadas e da não devolução dos recursos, instaurou-se a tomada de contas especial. No Relatório de Tomada de Contas Especial 208/2015 (peça 2, p. 129-133) , conclui-se que o prejuízo importaria no valor total dos recursos repassados, imputando-se a responsabilidade ao Sr. Antônio Maroja Guedes Filho, ex-prefeito do município de Juripiranga/PB na gestão 2009-2012, uma vez que ele foi o gestor do convênio.
8.	O relatório de auditoria 1710/2015 da Controladoria Geral da União (peça 2, p. 161-163) também chegou às mesmas conclusões. Após serem emitidos o Certificado de Auditoria, o Parecer do Dirigente e o Pronunciamento Ministerial (peça 2, p. 165, 166 e 171) , o processo foi remetido a esse E. Tribunal.
9.	Em exame preliminar (peça 3) , verificou-se que os documentos relativos à tomada de contas especial não foram anexados aos autos na sua integralidade. Estes documentos ausentes foram considerados fundamentais para que se possa realizar a análise sobre a execução do convênio, uma vez que o próprio concedente os utilizou para fundamentar as suas conclusões.	
10. 	Dessa forma, foi realizada diligência ao MTur, autorizada por meio do Despacho acostado na peça 4, sendo enviado o Ofício 1659/2017-TCU/SECEX-PE, de 27/10/2016, solicitando àquele ministério que fosse enviada toda a prestação de contas encaminhada pelo convenente.
11.	A resposta do Mtur (peça 7) foi recepcionada nesta Secex-PE em 29/11/2016, a qual passa a ser analisada em conjunto com as demais peças no item abaixo.
EXAME TÉCNICO
DAS IRREGULARIDADES
12.	De acordo com plano de trabalho à peça 2, p. peça 2, p. 7-24, o Convênio 0528/2009 (Siconv 703789) , celebrado entre o município de Juripiranga/PB e o Mtur (peça 2, p. 43-60) , teve por objeto central o apoio ao evento intitulado "Festejos Juninos" naquela municipalidade, realizado entre os dias 23 a 28/6/2009.
13.	Ao analisar os elementos apresentados nesta TCE, verifica-se que a sua instauração foi materializada por irregularidades concernentes à execução física e financeira do acordo.
14.	No que se refere à execução física, o convenente apontou a ausência de comprovação de realização do evento, ante o não encaminhamento das fotos das bandas que se apresentaram no evento, bem como dos bens e serviços comuns contratados. De fato, não se encontram nos autos documentações robustas que poderiam comprovar a ocorrência do evento objeto do convênio em questão, quais sejam, fotografias e filmagens que comprovam a realização dos shows pelas bandas contratadas, bem como que evidenciem a divulgação da logomarca do Ministério do Turismo em matérias promocionais do evento, como exigiu a Cláusula 12ª, parágrafo segundo, alíneas "e" (peça 2, p. 56) . Também não foi enviado cópia do anúncio em vídeos, cd's, dvd's, entre outros, e, ainda, comprovante de veiculação dos anúncios em rádios e tv, ou cópia do comprovante de veiculação, conforme exigiu o Termo do Convênio (Cláusula Décima Segunda, parágrafo segundo, alíneas "h" e "j", peça 1, p. 56) .
15.	Entretanto, conforme vasta jurisprudência desta Corte, a existência de fotos e filmagens do evento, por si só, não é meio de prova suficiente para atestar a regularidade da aplicação de recursos públicos transferidos, pois, no máximo, podem comprovar a existência do objeto conveniado, mas não são capazes de demonstrar, efetivamente, o nexo entre os recursos federais e as despesas efetuadas (Acórdão 2986/2016-TCU-Primeira Câmara, de relatoria do Min. Bruno Dantas) . Eles devem vir acompanhados de elementos capazes de estabelecer o nexo de causalidade entre o desembolso dos recursos recebidos mediante convênio e os comprovantes de despesas apresentados.
16.	No caso em pauta, verificam-se irregularidades na execução financeira dos serviços que concorreram para a sua não comprovação.
Dos gastos com as atrações musicais
17.	Conforme apontado na Nota Técnica de Reanalise 1820/2010 (peça 2, p. 93-99) , o convenente contratou a empresa EPAE - Ednaldo Promoções Artísticas e Eventos (CNPJ 01.711.148/0001-05) por inexigibilidade de licitação para a contratação das atrações artísticas (peça 7, 166-170) , sem que se restasse comprovado que esta era a representante exclusiva das bandas, contrariando o art. 25, inciso III, da Lei 8.666/1993 e a vasta jurisprudência desta Corte (como, por exemplo, os Acórdão 96/2008-TCU-Plenário de relatoria do Ministro Benjamim Zymler; e 1136/2017-TCU-2ª Câmara, de relatoria do Min. André de Carvalho) , bem como a alínea "ll" do inciso II da Cláusula Terceira do convênio (peça 2, p. 48) .
18.	Destaca-se que há nos autos doze cartas de exclusividades das bandas para com as empresas EPAE - Ednaldo Promoções Artísticas e Eventos e Lima- Produções Artísticas Ltda. (CNPJ 205.593.663/0001-80) , ambas de propriedade do Sr. Ednaldo de Souza Lima (CPF XXX.095.494-XX) , especificamente para o dia e local do evento, de um total de quinze bandas pagas com os recursos do convênio, conforme descrição da nota fiscal 851 (peça 7, p. 137-148 e 183) . Entretanto não há quaisquer elementos nos autos capaz de comprovar o nexo de causalidade dos gastos do evento, ou seja, que os pagamentos tenham sido recebidos pelo artista ou por seu representante devidamente habilitado, detentor de contrato de exclusividade, ou mesmo portador de instrumento de procuração ou carta de exclusividade, devidamente registrados em cartório, conforme expôs o Acórdão 1435/2017-TCU-Plenário (rel. Ministro Vital do Rêgo) .
19.	Ademais, mesmo após realizar os procedimentos expeditos com vistas a obter informações que comprovem a validade da representação legal do artista contratado, conforme determinado por meio do Acórdão 2649/2017-TCU-Plenário, da relatoria do Ministro Vital do Rêgo, não foi possível concluir pela validade das respectivas representações e pela existência do nexo de causalidade das despesas efetuadas.
20.	Há apenas uma carta de exclusividade em que se permite inferir que, de fato, pode ter sido assinada por representante da banda, que é o caso da Banda Rita de Cássia e Forró Poesia, haja vista que quem assina a carta de exclusividade é a própria cantora (vide peça 7, p. 143, e a peça 10) . Todavia, para todas as atrações musicais custeadas com os recursos do convênio, não constam nos autos documentos que atestem os valores efetivamente pagos pela empresa intermediária às respectivas atrações por ela supostamente representada, de forma a comprovar algum nexo de causalidade entre os recursos do convênio e o pagamento das bandas (vide peça 8) .
21.	Além disso, observou-se, conforme análise contida na peça 8, que: a) há quatro cartas de exclusividade que estão com CPF de pessoa diferente da signatária; b) há três bandas custeadas com recursos do convênio que não estavam previstas no plano de trabalho da avença; e c) há na nota fiscal 851 da empresa EPAE uma banda que não estava prevista no objeto do contrato firmado entre a EPAE e a prefeitura municipal de Juripiranga.
22.	Adicionalmente, é válido destacar que a nota fiscal 851 da empresa EPAE (peça 7, p. 183) não está devidamente atestada (com atesto de recebimento de serviços) , nem possui a discriminação dos preços individuais do que foi contratado, bem como não foi encaminhado o comprovante para pagamento ao fornecedor em que conste o nome do beneficiário, número da agência e conta bancária em que foi efetuado o crédito concernente às atrações musicais.
23.	Dessa forma, além da irregularidade formal quanto à indevida inexigibilidade de licitação para a contração da empresa EPAE - Ednaldo Promoções Artísticas e Eventos para a intermediação das atrações musicais, também não foram apresentadas nos autos elementos que comprovassem o nexo de causalidade dos recursos conveniados com as despesas com as bandas. Assim, esta irregularidade culmina na imposição de débito ao responsável equivalente ao valor pago a empresa EPAE concernente às atrações musicais que se apresentaram no evento.
Dos gastos com divulgação, locação de bens comuns e serviço de segurança
24.	Além dos gastos com as atrações musicais no evento, estavam previstas no plano de trabalho do convênio despesas com divulgação do festival, locação de bens comuns de estrutura (locação de gerador, banheiro químico, camarote, iluminação, palco, pavilhão, som e sonorização e de tendas) e com serviço de segurança.
25.	Para a contração destes itens, foi realizado um convite (peça 7, p. 29-131) , do qual sagrou-se vencedora a empresa EPAE - Ednaldo Promoções Artísticas e Eventos, a mesma que intermediou a contratação das atrações musicais.
26.	No entanto, a contratação por meio de convite contraria a alínea "h", do inciso II, e as alíneas "a" e "b" do parágrafo único, todos da Cláusula Terceira do Termo de Convênio, e os §§ 1º e 2º do art. 49 da Portaria Interministerial 127/2008, que obriga a realização de pregão para a contração de bens e serviços comuns.
27.	Além da irregularidade formal pela contratação indevida por convite para a contração dos bens e serviços comuns, foram observadas outras irregularidades quanto à execução física e financeira.
28.	No que se refere ao valor pago concernente à divulgação do festival, previsto o plano de trabalho no valor total de R$ 45.000,00 (peça 2, p. 12) e pagos consoante a nota fiscal 852 (peça 7, p. 187) , não foram apresentadas cópias dos anúncios em vídeos, cd's, dvd's, dentre outros, e, ainda, comprovante de veiculação dos anúncios, conforme exigiu a Cláusula Décima Segunda, parágrafo segundo, alíneas "j" (peça 2, p. 56) do convênio, de forma a poder evidenciar a sua efetiva realização. 
29.	Há nos autos documento da Televisão Tambaú Ltda. (canal SBT) intitulado "Comprovante de Veiculação" (peça 7, p. 254-257) , o qual não se pode atestar a sua autenticidade, ante a falta de assinatura de gestor da empresa de telecomunicação. Ademais, não resta apresentado o valor cobrado pela emissora. Ainda, mesmo que fossem apresentados os valores cobrados pela emissora, constam nestes documentos que o anunciante era a própria Prefeitura Municipal de Juripiranga/PB e não a empresa contratada via convite. Ou seja, ao que parece, se os anúncios foram veiculados, estes foram pagos com recursos próprios da prefeitura e não por meio do contrato com a empresa EPAE.
30.	Quanto à divulgação do festival em rádio, há uma declaração da Associação Rádio Comunitária Ibiranga em que seu presidente confirma a veiculação do festival, todavia esta declaração além de não apresentar firma autenticada, o que não dá validade ao documento, não informa o valor recebido pelas veiculações, nem quem foi o responsável pelo seu pagamento (peça 7, p. 220) .
31.	Já em relação à locação dos bens de estrutura e do serviço de segurança contratados para o festival, previsto o plano de trabalho (peça 2, p. 12-15) no valor total de R$ 66.580,00, ao contrário do que exigiu o convenente, o Termo do Convênio não ordenou o envio de fotos destes itens afim de atestar a sua efetiva execução.
32.	Entretanto, a nota fiscal 852 da empresa EPAE (peça 7, p. 187) , que concentra os dispêndio com divulgação, locação de bens comuns e serviços de segurança do festival, não está devidamente atestada (com atesto de recebimento de serviços) , nem possui a discriminação dos preços individuais do que foi contratado. Além disso, não foi encaminhado o comprovante do pagamento ao fornecedor em que conste o nome do beneficiário, número da agência e conta bancária em que foi efetuado o crédito concernente a estes gastos, de forma que não há elementos suficientes para atestar a boa e regular da execução dos mesmos (peça 9) .
33.	Dessa forma, além da irregularidade formal quanto à contratação indevida na modalidade convite para a contração da empresa EPAE - Ednaldo Promoções Artísticas e Eventos para os gastos com divulgação do festival, locação de bens comuns e com serviço de segurança, também não foram apresentadas nos autos elementos que comprovassem a boa e regular aplicação dos recursos. Assim, esta irregularidade culmina na imposição de débito ao responsável equivalente ao valor pago à empresa EPAE concernente a estes itens (vide análise contida na peça 9) . 
34.	Assim, diante dos elementos apresentados até o momento nesta TCE, propor-se-á a realização de audiência do responsável ante a realização indevida de inexigibilidade de licitação e de convite para a contratação da empresa EPAE, bem como a realização de citação no valor total das contratações, haja vista que não foi possível comprovar o nexo de causalidade dos gastos do evento com as atrações musicais, nem com a divulgação, locação dos bens de estrutura e serviços de segurança supostamente utilizados no festival.
DO DÉBITO E DATA DE REFERÊNCIA
35.	Conforme exposto acima, o débito apontado nesta TCE é equivalente ao valor total repassado ao convenente, o qual foi utilizado para custear o evento objeto do convênio, no valor de R$ 300.000,00. Optou-se por utilizar como referência para fins de atualização monetária, a data da transferência dos recursos (3/8/2009 - peça 2, p. 62) , conforme estabelecido no inciso I do art. 9º da IN-TCU 71/2012.
36.	Atualizado até a data desta instrução, o valor total do débito monta R$ 497.460,00 (peça 11) .
RESPONSABILIDADE
37.	Aponta-se como responsável a Sr. Antônio Maroja Guedes Filho (CPF: XXX.848.954-XX) , então prefeito municipal, signatário e gestor do Convênio 0528/2009 (Siconv 703789) , ordenador de despesa e responsável pelo fiel cumprimento da avença, bem como pelo encaminhamento da sua prestação de contas.
38.	Considerando que o pagamento à empresa EPAE - Ednaldo Promoções Artísticas e Eventos, se realizado, o foi em 6/8/2009 (peça 7, p. 184 e 188) , verifica-se que não ocorreu a prescrição punitiva do TCU, nos termos do Acórdão 1441/2016-TCU-Plenário.
39.	Também poderia se cogitar a responsabilização da empresa contratada, EPAE - Ednaldo Promoções Artísticas e Eventos, uma vez que recebeu recursos federais pagos pelo município de Juripiranga-PB, provenientes do Convênio 0528/2009, e não comprovou devidamente o pagamento aos artistas contratados. Observa-se, entretanto, que não consta nos contratos firmados com a empresa e o aludido município cláusula que estabelecesse a obrigação da empresa contratada de apresentar e guardar notas fiscais e recibos dos pagamentos efetuados às bandas (peça 7, p. 123-125 e 167-170) . 
40.	Além disso, o art. 174 do Código Tributário Nacional dispõe que "a ação para a cobrança do crédito tributário prescreve em cinco anos, contados da data da sua constituição definitiva", enquanto que o art. 195, parágrafo único, estabelece que:
os livros obrigatórios de escrituração comercial e fiscal e os comprovantes dos lançamentos neles efetuados serão conservados até que ocorra a prescrição dos créditos tributários decorrentes das operações a que se refiram.
41.	Assim, a empresa EPAE não tem qualquer obrigação contratual ou legal de guardar as notas fiscais emitidas por um prazo superior a cinco anos, o que já ocorreu, tendo em vista que os pagamentos, se realizados, os foram em 6/8/2009. Não tendo como se lhe exigir provas que pudessem comprovar a correta execução financeira do objeto do convênio, deve ser afastada a sua responsabilidade.
42.	Nesse sentido é o Voto do Exmo. Ministro Relator Marcos Bemquerer, que fundamentou o Acórdão 10047/2015-TCU-Segunda Câmara:
28. Quanto à empresa MR Promoções e Eventos, penso que não se deve imputar à sociedade empresária responsabilidade pelo débito apurado nestes autos, porque a obrigação de comprovar a aplicação de recursos públicos no objeto pactuado é do administrador público, haja vista o ônus decorrente das normas mencionadas no item 25 supra de comprovar o correto emprego das verbas federais percebidas, mediante a apresentação de documentos que atestem, de modo claro, os gastos e o correspondente liame de causalidade entre as despesas efetuadas e os recursos recebidos.
29. Como bem assentou a unidade técnica, "não havendo previsão contratual de que a empresa deveria entregar à Prefeitura de Palmeirina as notas fiscais e recibos dos pagamentos efetuados às bandas e não havendo mais a obrigação legal de a empresa guardar os documentos fiscais após cinco anos do fato, concluiu-se que seu direito de defesa resta prejudicado".
CONCLUSÃO
43. Tendo em vista a análise preliminar dos elementos contidos nesta TCE, propor-se-á a realização de citação do Sr. Antônio Maroja Guedes Filho (CPF: XXX.848.954-XX) , ex-prefeito municipal de Juripiranga/PB, para que apresente suas alegações de defesa e/ou recolha aos cofres do Tesouro Nacional a quantia original de R$ 300.000,00, atualizada na forma da legislação em vigor,  ante as irregularidades cometidas no âmbito do Convênio 0528/2009 (Siconv 703789) - peça 2, p. 43-60 -, firmado com o Ministério do Turismo, que teve por objeto o apoio financeiro ao projeto intitulado "Festejos Juninos" naquele municipalidade, notadamente devido a não comprovação do nexo de causalidade dos recursos do convênio com os gastos do evento com as atrações musicais, divulgação do festival, locação dos bens de estrutura e serviço de segurança supostamente utilizados no evento.
44.	Ademais, propor-se-á a realização de audiência do Sr. Antônio Maroja Guedes Filho (CPF: XXX.848.954-XX) para que este apresente suas razões de justificativa quanto à contratação indevida por inexigibilidade de licitação da empresa EPAE - Ednaldo Promoções Artísticas e Eventos (CNPJ 01.711.148/0001-05) , contrariando os arts. 3º e 25, inciso III, da Lei 8.666/1993; o § 1º do art. 49 da Portaria Interministerial 127/2008; bem como bem como a alínea "ll" do inciso II da Cláusula Terceira do convênio (peça 2, p. 48) , e a vasta jurisprudência desta Corte, como os Acórdão 96/2008-TCU-Plenário, de relatoria do Exmo. Min. Benjamim Zymler, e 1136/2017-TCU-2ª Câmara, de relatoria do Min. André de Carvalho.
45.	Por fim, propor-se-á a realização de audiência também do Sr. Antônio Maroja Guedes Filho (CPF: XXX.848.954-XX) para que este apresente suas razões de justificativa quanto à contratação indevida na modalidade Convite da empresa EPAE - Ednaldo Promoções Artísticas e Eventos (CNPJ 01.711.148/0001-05) , contrariando a alínea "h", do inciso II, e as alíneas "a" e "b" do parágrafo único, todos da Cláusula Terceira do Termo de Convênio, e os §§ 1º e 2º do art. 49 da Portaria Interministerial 127/2008, que obriga a realização de pregão para a contração de bens e serviços comuns.
PROPOSTA DE ENCAMINHAMENTO
46.	Diante do exposto, submetem-se os autos à consideração superior, propondo:
46.1.com fundamento nos arts. 10, § 1º, e 12, incisos I e II, da Lei 8.443/1992 c/c o art. 202, incisos I e II, do RI/TCU, realizar a citação da Sr. Antônio Maroja Guedes Filho (CPF: XXX.848.954-XX) , ex-prefeito municipal de Juripiranga/PB (gestão 2009-2012) , para que, no prazo de quinze dias, apresente suas alegações de defesa quanto à ocorrência abaixo detalhada, e/ou recolha aos cofres do Tesouro Nacional a quantia abaixo indicada atualizada monetariamente a partir da respectiva data até o efetivo recolhimento, abatendo-se na oportunidade a quantia eventualmente ressarcida, na forma da legislação em vigor:
	VALOR ORIGINAL (R$) 
	DATA DA OCORRÊNCIA

	300.000,00
	3/8/2009

Valor atualizado até 7/3/2018: R$ 497.460,00 (peça 11) 
46.1.1.	Responsável: Sr. Antônio Maroja Guedes Filho (CPF: XXX.848.954-XX) ;
46.1.2.	Ocorrência: não comprovação da boa e regular aplicação dos recursos federais repassados por meio do Convênio 0528/2009 (Siconv 703789) , celebrado com a prefeitura Municipal de Juripiranga/PB e o Ministério do Turismo (Mtur) , tendo por objeto o apoio ao evento intitulado "Festejos Juninos", notadamente devido a não comprovação do nexo de causalidade dos gastos do evento com as atrações musicais, locação dos bens de estrutura e com a contratação de serviço de segurança supostamente utilizados no festival;
46.1.3.	Conduta: não apresentação de documentos aptos para atestar a boa e regular aplicação dos recursos federais recebidos por meio do Convênio 0528/2009 (Siconv 703789) , restando ausente a comprovação do nexo de causalidade dos recursos do convênio com os gastos do evento com as atrações musicais, divulgação do festival, locação dos bens comuns de estrutura e serviço de segurança supostamente utilizados no evento "Festejos Juninos" no município de Juripirnga/PB, em 2009;
46.1.4.	Dispositivos Violados: art. 70, parágrafo único, da Constituição de 1988; art. 93 do Decreto-Lei 200, de 25/2/1967; art. 63 da Lei 4320/1964; as alíneas "h" e "ll" do inciso II, e alíneas "a" e "b" do parágrafo único, todos da Cláusula Terceira do Termo de Convênio; bem como vasta jurisprudência deste TCU, como, por exemplo, os Acórdão 185/2012-TCU-Plenáriolenári (rel. Min. André de Carvalho) ; 1213/2014-TCU-1ª Câmara (rel. Min. José Múcio Monteiro) ; 96/2008-TCU-Plenário (rel. do Ministro Benjamim Zymler) ; 1435/2017-TCU-Plenário (Rel. Ministro Vital do Rêgo) ; e 1136/2017-TCU-2ª Câmara (rel. Min. André de Carvalho) ; 
46.1.5.	Evidências: Nota Técnica de Reanalise 1820/2010 (peça 2, p. 93-99) ; Relatório de Tomada de Contas Especial 208/2015 (peça 2, p. 129-133) ; Peças 8 e 9;
46.2.	com fundamento no art. 12, inciso III, da Lei 8.443/1992, realizar audiência do Sr. Antônio Maroja Guedes Filho (CPF: XXX.848.954-XX) , ex-prefeito municipal de Juripiranga/PB (gestão 2009-2012) , para que, no prazo de quinze dias, apresente suas razões de justificativas quanto à:
46.2.1.	contratação indevida por inexigibilidade de licitação da empresa EPAE - Ednaldo Promoções Artísticas e Eventos (CNPJ 01.711.148/0001-05) , custeada com recursos federais repassados por meio do Convênio 0528/2009 (Siconv 703789) , celebrado entre a aludida prefeitura municipal e o Ministério do Turismo (Mtur) , que contrariou os arts. 3º e 25, inciso III, da Lei 8.666/1993; o § 1º do art. 49 da Portaria Interministerial 127/2008; bem como bem como a alínea "ll" do inciso II da Cláusula Terceira do convênio, e a vasta jurisprudência desta Corte, como os Acórdão 96/2008-TCU-Plenário, de relatoria do Exmo. Min. Benjamim Zymler, e 1136/2017-TCU-2ª Câmara, de relatoria do Min. André de Carvalho;
46.2.2.	realização de procedimento licitatório na modalidade convite, ao invés de pregão, para a contratação da empresa EPAE - Ednaldo Promoções Artísticas e Eventos (CNPJ 01.711.148/0001-05) , custeada com recursos federais repassados por meio do Convênio 0528/2009 (Siconv 703789) , celebrado entre a aludida prefeitura municipal e o Mtur, contrariando a alínea "h", do inciso II, e as alíneas "a" e "b" do parágrafo único, todos da Cláusula Terceira do Termo de Convênio, e os §§ 1º e 2º do art. 49 da Portaria Interministerial 127/2008, então vigente;.
46.3.	enviar cópia dos presentes autos ao responsável para subsidiar suas respostas;
46.4.	informar ao responsável que, caso venha a ser condenada pelo Tribunal, os débitos ora apurados serão acrescidos de juros de mora, nos termos do § 1º do art. 202 do RI/TCU."
2.	Na instrução de mérito, assim se pronunciou o auditor da Secretaria de Fiscalização de Tomada de Contas Especial, com as supressões que entendo cabíveis (peça 22) :
"EXAME TÉCNICO
 (...) 
12. Devidamente citado por meio dos Ofícios 0473/2018-TCU/SECEX-PE, de 20/3/2018 (peça 16) , 0474/2018-TCU/SECEX-PE, de 20/3/2018 (peça 17) e 0474/2018-TCU/SECEX-PE, de 20/3/2018, o responsável compareceu aos autos com a apresentação de suas alegações de defesa de peça 18.
Alegações de defesa do Sr. Antônio Maroja Guedes Filho
13. Preliminarmente, o responsável informa que, em consulta ao website do Portal da Transparência (peça 18, p. 9) , verificou que o Convênio 0528/2009 (Siconv 703789) ainda se encontrava com a prestação de contas em análise no Ministério convenente, "o que impede que o TCU analise o mérito de irregularidades que sequer foram identificadas pelo Ministério do Turismo." (peça 18, p. 2) .
Análise
13.1. De acordo com suas atribuições constitucionais, este Tribunal possui jurisdição e competência próprias estabelecidas pela Constituição Federal e pela sua Lei Orgânica (Lei 8.443/92) , e não está obrigado a seguir eventual entendimento de outros órgãos da administração pública, devendo realizar de forma autônoma e independente a apreciação da regularidade das contas dos gestores de bens e direitos da União. São nesse sentido os Acórdão 6668/2015-TCU-Segunda Câmara, 1.568/2015-TCU-2ª Câmara, 137/2015-TCU-1ª Câmara, 1537/2014-TCU-Plenário.
13.2. Assim, não cabe a suspensão do processo, conforme solicitado pelo responsável, considerando que a existência, por si só, de análise da prestação de contas em curso sobre os fatos objeto de análise pelo TCU não gera relação de prejudicialidade a ensejar o sobrestamento dos autos nesta Corte por força da independência das instâncias. Ademais, as contas já foram analisadas, tanto que o MTur as rejeitou e instaurou a presente tomada de contas especial.
Alegações de defesa 
14. Nas suas alegações de defesa, o responsável se restringe a informar, das mais diversas formas, que houve o cumprimento integral do avença em questão, mas sem apresentar nenhum dos documentos aptos para atestar a boa e regular aplicação dos recursos federais recebidos por meio do Convênio 0528/2009, conforme se depreende do seguinte trecho (peça 18, p. 3) :
Ora, os fatos que embasam as conclusões da Auditoria de contas, não tem nenhum nexo de causalidade com o caso concreto, tanto é assim que o objeto do convênio referido na presente tomada de contas fora atingido na sua integralidade, na medida em que a população local foi beneficiada com a realização do evento, conforme já fartamente demonstrado, inclusive com consagração popular.
15. Informa também que não deve ser responsabilizado, porque apenas homologava as licitações realizadas pela Comissão Permanente de Licitação, sem qualquer interferência no processo, nos seguintes termos (peça 18, p. 4) :
Outro fato que deve ser levado em consideração é que, além de o evento objeto do referido convênio ter sido integralmente realizado, as licitações eram realizadas pela Comissão Permanente de Licitação da Edilidade, sem qualquer interferência do gestor, que, na condição de agente político, apenas homologava as licitações que pela referida comissão eram realizadas, ou seja; a Comissão possuía atuação livre e era a mesma que ficava encarregada da análise dos documentos indispensáveis a realização dos procedimentos, não havendo qualquer responsabilidade do gestor tais procedimentos.
16. Por fim, requer que "sejam consideradas regulares as despesas atinentes à execução do Convênio 0528/2009 (Siconv 703789) , cujo objeto era apoiar a promoção e a divulgação do turismo local, com o projeto 'Festejos Juninos em Juripiranga/PB', tendo em vista a sua integral realização, bem como a comprovada inexistência de prejuízo ao erário público." (peça 18, p. 7-8) .
Análise final
17. Nas suas alegações de defesa, o responsável, Sr. Antônio Maroja Guedes Filho, fracassou em trazer novos elementos que pudessem comprovar a execução física do Convênio 0528/2009 (Siconv 703789) , visto que não encaminhou as fotos das bandas que se apresentaram no evento com imagem que permita identificar a data da apresentação e o patrocínio do MTur, bem como dos bens e serviços comuns contratados, fotografias e filmagens que comprovam a realização dos shows pelas bandas contratadas, bem como que evidenciem a divulgação da logomarca do Ministério do Turismo em matérias promocionais do evento, como exigiu a Cláusula 12ª, parágrafo segundo, alíneas "e", do termo de convênio (peça 2, p. 56) . Também não foi enviada cópia do anúncio em vídeos, cds, dvds, entre outros, e, ainda, comprovante de veiculação dos anúncios em rádios e tv, ou cópia do comprovante de veiculação, conforme exigiu o Termo do Convênio (Cláusula Décima Segunda, parágrafo segundo, alíneas "h" e "j", peça 1, p. 56) .
18. Entretanto, conforme vasta jurisprudência desta Corte, mesmo que os tivessem apresentados, a existência de fotos e filmagens do evento, por si só, não é meio de prova suficiente para atestar a regularidade da aplicação de recursos públicos transferidos, pois, no máximo, podem comprovar a existência do objeto conveniado, mas não são capazes de demonstrar, efetivamente, o nexo entre os recursos federais e as despesas efetuadas (Acórdão 2986/2016-TCU-Primeira Câmara, de relatoria do Min. Bruno Dantas) . Eles devem vir acompanhados de elementos capazes de estabelecer o nexo de causalidade entre o desembolso dos recursos recebidos mediante convênio e os comprovantes de despesas apresentados.
19. Além disso, no caso em análise, verificou-se irregularidades na contratação dos serviços que concorreram para a sua não comprovação, com a realização indevida de inexigibilidade de licitação e de convite para a contratação da empresa EPAE, conduzindo à realização de citação no valor total das contratações, haja vista que não foi possível comprovar o nexo de causalidade entre os recursos federais transferidos e os gastos do evento com as atrações musicais, nem com a divulgação, locação dos bens de estrutura e serviços de segurança supostamente utilizados no festival.
20. Da análise procedida acima, verifica-se que os argumentos de defesa não foram suficientes para elidir as irregularidades pelas quais o ex-prefeito está sendo responsabilizado, de forma que devem ser rejeitados.
21. Não há elementos para que se possa efetivamente aferir e reconhecer a ocorrência de boa-fé na conduta do Sr. Antônio Maroja Guedes Filho, podendo este Tribunal, desde logo, proferir o julgamento de mérito pela irregularidade das contas, conforme os termos dos §§ 2º e 6º do art. 202 do Regimento Interno do TCU, condenando-se o responsável ao débito apurado e aplicando-lhe a multa prevista no art. 57 da Lei 8.443/1992.
Prescrição da Pretensão Punitiva
22. Vale ressaltar que a pretensão punitiva do TCU, conforme Acórdão 1441/2016-TCU-Plenário, Relator Min. Benjamin Zymler, que uniformizou a jurisprudência acerca dessa questão, subordina-se ao prazo geral de prescrição indicado no art. 205 do Código Civil, que é de dez anos, contado da data de ocorrência da irregularidade sancionada, nos termos do art. 189 do Código Civil, sendo este prazo interrompido pelo ato que ordenar a citação, a audiência ou a oitiva do responsável.
23. No caso em exame, não ocorreu a prescrição, uma vez que a irregularidade sancionada ocorreu em 27/5/2017, e o ato de ordenação da citação ocorreu em 16/3/2018 (peça 14) .
CONCLUSÃO
24. Em face da análise promovida na seção "Exame Técnico", propõe-se rejeitar as alegações de defesa do Sr. Antônio Maroja Guedes Filho, uma vez que não foram suficientes para sanar as irregularidades a ele atribuídas e nem afastar o débito apurado. Ademais, inexistem nos autos elementos que demonstrem a boa-fé do responsável ou a ocorrência de outras excludentes de culpabilidade.
25. Verifica-se também que não houve a prescrição da pretensão punitiva, conforme análise já realizada.
26. Tendo em vista que não constam dos autos elementos que permitam reconhecer a boa-fé do responsável, sugere-se que as suas contas sejam julgadas irregulares, nos termos do art. 202, § 6º, do Regimento Interno do TCU, com a imputação do débito atualizado monetariamente e acrescido de juros de mora, nos termos do art. 202, § 1º do Regimento Interno do TCU, descontado o valor eventualmente recolhido, com a aplicação da multa prevista no art. 57 da Lei 8.443/1992.
27. Por fim, como não houve elementos que pudessem modificar o entendimento acerca das irregularidades em apuração, mantém-se a matriz de responsabilização presente na peça 12.
PROPOSTA DE ENCAMINHAMENTO
28. Diante do exposto, submetemos os autos à consideração superior, propondo ao Tribunal:
a) rejeitar as alegações de defesa apresentadas pelo responsável, Sr. Antônio Maroja Guedes Filho (CPF: XXX.848.954-XX) , ex-prefeito municipal de Juripiranga-PB;
b) julgar irregulares, nos termos dos arts. 1º, inciso I, 16, inciso III, alíneas "b" e "c", da Lei 8.443/1992, c/c os arts. 19 e 23, inciso III, da mesma Lei, as contas do responsável Sr. Antônio Maroja Guedes Filho (CPF: XXX.848.954-XX) , ex-prefeito municipal de Juripiranga-PB, condenando-o ao pagamento da importância a seguir especificada e fixando-lhe o prazo de quinze dias, a contar da notificação, para que comprove, perante o Tribunal, o recolhimento da referida quantia aos cofres do Tesouro Nacional, nos termos do art. 23, inciso III, alínea "a", da citada lei, c/c o art. 214, inciso III, alínea "a", do Regimento Interno do TCU, atualizada monetariamente a partir da respectiva data até o efetivo recolhimento, abatendo-se na oportunidade a quantia eventualmente ressarcida, na forma da legislação em vigor:
	VALOR ORIGINAL (R$ 1,00) 
	DATA DA OCORRÊNCIA

	300.000,00
	3/8/2009

Valor atualizado até 1/1/2017: R$ 741.294,51 (peça 21) 
c) aplicar ao responsável Sr. Antônio Maroja Guedes Filho (CPF: XXX.848.954-XX) a multa prevista no art. 57 da Lei 8.443/1992 c/c o art. 267 do Regimento Interno do TCU, fixando-lhe o prazo de quinze dias, a contar da notificação, para que comprove, perante o Tribunal (art. 214, III, alínea "a", do Regimento Interno do TCU) , o recolhimento da dívida aos cofres do Tesouro Nacional, atualizada monetariamente desde a data do acórdão proferido por este Tribunal até a data do efetivo recolhimento, se paga após o vencimento, na forma da legislação em vigor;
d) autorizar, desde logo, a cobrança judicial das dívidas, caso não atendida a notificação, na forma do disposto no art. 28, inciso II, da Lei 8.443/1992;
e) autorizar também, desde logo, se requerido, com fundamento no art. 26 da Lei 8.443, de 1992, c/c o art. 217, §§ 1º e 2º do Regimento Interno do TCU, o parcelamento da (s) dívida (s) em até 36 parcelas, incidindo, sobre cada parcela, corrigida monetariamente, os correspondentes acréscimos legais, fixando-lhe o prazo de quinze dias, a contar do recebimento da notificação, para comprovar, perante o Tribunal, o recolhimento da primeira parcela, e de trinta dias, a contar da parcela anterior, para comprovar os recolhimentos das demais parcelas, devendo incidir, sobre cada valor mensal, atualizado monetariamente, os juros de mora devidos, no caso do débito, na forma prevista na legislação em vigor, alertando o responsável de que a falta de comprovação do recolhimento de qualquer parcela importará o vencimento antecipado do saldo devedor, nos termos do § 2º do art. 217 do Regimento Interno deste Tribunal;
f) enviar cópia do Acórdão a ser prolatado à Procuradoria da República no Estado da Paraíba, nos termos do § 3º do art. 16 da Lei 8.443/1992, c/c o § 7º do art. 209 do Regimento Interno do TCU, para adoção das medidas cabíveis; e
g) enviar cópia do Acórdão que vier a ser proferido ao Ministério do Turismo-MTur e ao responsável, para ciência;
h) informar à Procuradoria da República no Estado da Paraíba, ao Ministério do Turismo-MTur e ao responsável que a presente deliberação, acompanhada do Relatório e do Voto que a fundamenta, está disponível para a consulta no endereço virtual https://www.tcu.gov.br/acordaos, além de esclarecer que, caso requerido, o TCU poderá fornecer sem custos as correspondentes cópias, de forma impressa; e
i) informar à Procuradoria da República no Estado da Paraíba que, nos termos do parágrafo único do art. 62 da Resolução TCU 259/2014, os procuradores e membros do Ministério Público credenciados nesta Corte podem acessar os presentes autos de forma eletrônica e automática, ressalvados apenas os casos de eventuais peças classificadas como sigilosas, as quais requerem solicitação formal."
3.	Acompanharam a proposta de mérito tanto o corpo dirigente da SecexTCE (peças 23-24) como o representante do MPTCU (peça 25) .
	É o relatório.

não há.

Subprocurador-Geral Lucas Rocha Furtado.

TOMADA DE CONTAS ESPECIAL. CONVÊNIO. IMPUGNAÇÃO DE DESPESAS. INEXECUÇÃO DO OBJETO. AUSÊNCIA DE NEXO DE CAUSALIDADE ENTRE OS RECURSOS E AS DESPESAS. AUSÊNCIA DE INFORMAÇÕES NOS DOCUMENTOS DE DESPESAS. CONTRATAÇÃO IRREGULAR POR INEXIGIBILIDADE DE LICITAÇÃO. AUSÊNCIA DOS CONTRATOS DE EXCLUSIVIDADE. USO INDEVIDO DA MODALIDADE CONVITE. CONTAS IRREGULARES. DÉBITO. MULTA. CIÊNCIA.

TOMADA DE CONTAS ESPECIAL (TCE)

Secretaria de Controle Externo de Tomada de Contas Especial (SecexTCE).

Cuidam os autos de Tomada de Contas Especial instaurada pelo Ministério do Turismo (MTur) , em desfavor de Antônio Maroja Guedes Filho, ex-prefeito do município de Juripiranga-PB (gestão 2009-2012) , em razão da impugnação total das despesas do Convênio 0528/2009 (Siconv 703789) , firmado entre o Ministério e aquele município, o qual teve por objeto o apoio financeiro ao projeto intitulado "Festejos Juninos", com vigência estipulada para o período de 19/6/2009 a 17/9/2009.
2.	Os recursos para a execução do objeto totalizaram R$ 315.790,00, cabendo ao concedente o aporte de R$ 300.000,00, montante este liberado por meio de ordem bancária em 3/8/2009.
3.	O Relatório do Tomador de Contas Especial concluiu pela impugnação total das despesas do ajuste, em desfavor de Antônio Maroja Guedes Filho, que não teria adotado as medidas para que os recursos sob sua gestão fossem corretamente utilizados, sob os aspectos físico e financeiro. Por meio do Relatório de Auditoria, Certificado de Auditoria e Parecer do Dirigente do Órgão de Controle Interno, com o conhecimento Ministerial, as instâncias opinativas pronunciaram-se em igual sentido.
4.	Remetido o processo ao Tribunal, a unidade técnica promoveu, inicialmente, diligência ao MTur, para obtenção de documentos faltantes da prestação de contas, os quais foram enviados pelo órgão concedente.
5.	Posteriormente, em face do exame empreendido, foi promovida a citação do ex-prefeito, a qual deveu-se à ausência de comprovação do nexo de causalidade dos gastos do evento com as atrações musicais, locação dos bens de estrutura e com a contratação de serviço de segurança supostamente utilizados no festival. Também foi chamado em audiência em face da contratação indevida por inexigibilidade de licitação da empresa EPAE - Ednaldo Promoções Artísticas e Eventos e da realização de procedimento licitatório na modalidade convite, ao invés de pregão.
6.	O responsável apresentou sua defesa à peça 18, intitulada "Razões de Justificativa". 
7.	Ao fim de seu exame, a SecexTCE propôs a rejeição das alegações apresentadas, o julgamento pela irregularidade das contas do responsável, com imputação do dano apurado nos autos e aplicação da multa do art. 57 da Lei 8.443/1992, no que foi acompanhada pelo representante do MPTCU.
8.	Ponho-me de acordo com os pareceres que me antecederam, transcritos no Relatório precedente, os quais adoto como minhas razões de decidir, sem prejuízo de tecer as considerações a seguir.
9.	Preliminarmente, destaco que não cabe a pleiteada suspensão do processo pela defesa, pois as contas já foram analisadas, tanto que o MTur as rejeitou e instaurou a presente tomada de contas especial.
10.	Em relação ao mérito, o responsável não traz prova do que alega. Como bem aduziu a SecexTCE, não foram apresentados elementos que pudessem comprovar a execução física do Convênio 528/2009, visto que o ex-prefeito não encaminhou: (i) as fotos das bandas que se apresentaram no evento com imagem que permita identificar a data da apresentação e o patrocínio do MTur, bem como dos bens e serviços comuns contratados, como exigido na Cláusula 12ª, parágrafo segundo, alínea "e", do termo de convênio; (ii) cópia do anúncio em vídeos, cds, dvds, entre outros, e, ainda, comprovante de veiculação dos anúncios em rádios e tv, ou cópia do comprovante de veiculação, conforme igualmente exigido no Cláusula 12ª, parágrafo segundo, alíneas "h" e "j", do mesmo termo do ajuste.
11.	Ainda que fosse comprovada a execução física do objeto, ela, por si só, não é meio de prova suficiente para atestar a regularidade da aplicação de recursos públicos transferidos, já que é preciso que fique demonstrado o liame entre os recursos federais e as despesas efetuadas (Acórdão 2986/2016-TCU-Primeira Câmara, rel. min. Bruno Dantas) .
12.	A propósito, também foram apontadas irregularidades relacionadas à indevida contratação por inexigibilidade de licitação, sem apresentação dos contratos de exclusividade exigidos no termo do convênio (alínea "ll" do inciso II da Cláusula Terceira) e à realização indevida de convite para a contratação da empresa EPAE, e não de pregão, contrariando a alínea "h", do inciso II, e as alíneas "a" e "b" do parágrafo único, todos da Cláusula Terceira do termo de convênio.
13.	Além disso, as notas fiscais 851 e 852 da empresa EPAE não estão devidamente atestadas, nem possuem discriminação dos preços individuais do que foi contratado. Também não foram encaminhados os comprovantes para pagamento ao fornecedor em que conste o nome do beneficiário, número da agência e conta bancária em que foi efetuado o crédito, referentes aos valores de R$ 234.740,00 e R$ 74.690,00.
14.	Não tendo sido apresentados documentos hábeis a elidir as irregularidades apontadas na citação e na audiência do responsável, não foi possível comprovar o nexo de causalidade entre os recursos federais transferidos e os gastos do evento com as atrações musicais, nem com a divulgação, locação dos bens de estrutura e serviços de segurança supostamente utilizados no festival.
15.	Ainda que considere, em favor do responsável, como data inicial da irregularidade o momento do recebimento dos recursos, ou seja, 3/8/2009, o ato de ordenação da citação ocorreu em 20/3/2018, não tendo sido alcançado o prazo prescricional de dez anos a que alude o Acórdão 1441/2016-TCU-Plenário. Logo, é cabível a multa do art. 57 da Lei Orgânica do TCU, a qual fixo em 10% do valor do dano, a qual absorve a multa do art. 58 da mesma lei que caberia ao responsável, em face das irregularidades objeto da audiência não elididas (Acórdão 8024/2016-TCU-Segunda Câmara, rel. min. Ana Arraes) .
16.	Portanto, inexistindo nos autos elementos que demonstrem a boa-fé do responsável ou a ocorrência de outras excludentes de culpabilidade, devem ser julgadas irregulares as contas do ex-prefeito, imputando-lhe o dano apurado nos autos, bem como a multa proporcional ao débito.
		Ante o exposto, VOTO por que seja adotada a deliberação que ora submeto a este Colegiado.
TCU, Sala das Sessões, em 5 de outubro de 2021.
AROLDO CEDRAZ 
Relator